【裁判字號】    98,訴,1720
【裁判日期】    981230
【裁判案由】    違反槍砲彈藥刀械管制條例
【裁判全文】
臺灣高雄地方法院刑事判決              98年度訴字第1720號
公  訴  人  臺灣高雄地方法院檢察署檢察官
被      告  甲○○
公設辯護人  丁○○
上列被告因違反槍砲彈藥刀械管制條例案件，經檢察官提起公訴
（98年度偵字第31519號），本院判決如下：
    主  文
甲○○未經許可，持有可發射子彈具有殺傷力之改造手槍，處有
期徒刑壹年捌月，併科罰金新臺幣伍萬元，罰金部分如易服勞役
，以新臺幣壹仟元折算壹日。扣案之仿BERETTA 廠M9型半自動改
造手槍壹支（含彈匣壹個，槍枝管制編號0000000000號）及子彈
貳顆均沒收。
    事  實
一、甲○○明知具殺傷力之改造手槍、子彈，均係槍砲彈藥刀械
    管制條例所定之管制物品，依法不得無故持有，仍於民國98
    年8 月間，在高雄縣大寮鄉向李勝銀（業於98年9 月13日死
    亡，爰不另行簽分偵辦），因借款關係而取其交付之具殺傷
    力之仿BERETTA 廠M9型半自動改造手槍1 枝（槍枝管制編號
    ：0000 000000 號）及具殺傷力之口徑9mm 制式子彈3 顆為
    債務之擔保，而無故非法持有之。嗣於98年10月18日下午4
    時10分許，甲○○持上開槍彈，偕同友人陳玄宗及真實姓名
    年籍不詳、綽號「安仔」、「宏仔」之男子，共同前往高雄
    縣橋頭鄉○○路右邊巷3 號找尋曾郁庭；甲○○與曾郁庭見
    面後，曾郁庭原同意與之外出商談債務問題，卻突然反悔欲
    離開現場，甲○○見狀急欲追趕曾郁庭，不慎將所攜帶之上
    揭手槍掉落於地面而走火擊發子彈1 顆，經曾郁庭報案後，
    於現場尋獲彈殼1 枚。嗣甲○○於98年10月19日因陳玄宗聯
    絡而主動到案自首，並交出上揭具殺傷力之仿BERETTA 廠M9
    型半自動改造手槍1 枝及具殺傷力之口徑9mm 制式子彈2 顆
    、彈匣1 個，始悉上情（甲○○另涉嫌殺人未遂部分，業經
    臺灣高雄地方法院檢察署檢察官為不起訴處分）。
二、案經高雄縣政府警察局乙○分局報請臺灣高雄地方法院檢察
    署檢察官偵查起訴。
    理  由
一、按被告以外之人於審判外之陳述，雖不符前4 條之規定，而
    經當事人於審判程序同意作為證據，法院審酌該言詞陳述或
    書面陳述作成時之情況，認為適當者，亦得為證據。當事人
    、代理人或辯護人於法院調查證據時，知有第159 條第1 項
    不得為證據之情形，而未於言詞辯論終結前聲明異議者，視
    為有前項之同意，刑事訴訟法第159 條之5 定有明文。經查
    ，檢察官、被告甲○○及其辯護人於本院言詞辯論終結前，
    就本判決所引用下列各項屬於審判外陳述之證據，知有第15
    9 條第1 項不得為證據之情形，均未聲明異議，且本院審酌
    該證據作成情況均無不適當之情形，是依上開規定，認得作
    為本案證據。
二、上開事實，業據被告甲○○於本院審理時坦承不諱（見院二
    卷第35頁背面），核與證人曾郁庭、曾昭宗、陳玄宗於警詢
    、偵訊時之證述相符（見警卷第10至13、17至19、22至25、
    27、28頁；偵卷第17、18頁）；復有改造手槍1 支、彈匣1
    個、子彈2 顆等物扣案可證；及搜索扣押筆錄、扣押物品目
    錄表、扣押槍彈清單、高雄縣政府警察局槍枝初步檢視報告
    表各1 份、照片18張等件在卷可稽（見警卷第29至34、35至
    38、44至52頁；偵卷第34頁）。而扣案之手槍、子彈（槍枝
    管制編號：0000000000號）經送請內政部警政署刑事警察局
    以「檢視法」、「性能檢驗法」及「試射法」鑑定後，認係
    改造手槍，由BERETTA 廠M9型半自動手槍製造之槍枝，換裝
    土造金屬槍管而成，擊發功能正常，可供擊發適用子彈使用
    ，認具殺傷力；子彈2 顆認均係口徑9mm 制式子彈，均經試
    射，可擊發，認均具殺傷力等情，有內政部警政署刑事警察
    局（下稱刑事警察局）98年11月24日刑鑑字第0980149999號
    鑑驗書附卷可稽（見偵卷第32、33頁），堪認扣案之改造手
    槍及制式子彈均具有殺傷力甚明。是被告上開任意性自白核
    與事實相符，本件事證明確，被告上揭非法持有具殺傷力槍
    彈之犯行堪以認定，應予依法論科。
三、按未經許可持有槍枝，其持有之繼續，為行為之繼續，亦即
    一經持有槍枝，犯罪已成立，但其完結須繼續至持有行為終
    了時為止。是核被告所為，係犯槍砲彈藥刀械管制條例第8
    條第4 項之未經許可持有可發射子彈具有殺傷力之改造手槍
    罪及同條例第12條第4 項之未經許可持有子彈罪。被告以一
    行為同時觸犯上開2 罪，為想像競合犯，應依刑法第55條之
    規定，從較重之未經許可持有改造手槍罪處斷。
四、又按刑法第62條所稱自首，指行為人自行申告自己尚未被發
    覺之犯罪行為，而自願接受法院裁判之行為。其申告之內容
    ，僅須足以使刑事追訴機關憑以查明犯罪之真相即可，不以
    事實真相完全相符為必要。又所謂「未發覺之罪」，應指刑
    事追訴機關（司法警察〈官〉、檢察官或其他有偵查犯罪職
    權之公務員）尚「未知悉」犯罪事實及犯人而言。此一「知
    悉」，固不以確知某人為犯罪行為人為必要，只須有確切之
    根據得為合理之可疑者，即足當之。惟如僅為主觀上之單純
    懷疑或推測，尚難謂為發覺，最高法院72年度台上字第641
    號、75年度台上字第1634號判例意旨可資參照。查本案之查
    獲經過，係員警於98年10月18日下午4 時10分許，據報後前
    往高雄縣橋頭鄉○○路右邊巷3 號處理本件槍擊案，並製作
    曾郁庭之筆錄，而斯時證人曾郁庭僅提及陳玄宗教唆1 名男
    子向伊開槍，並指認戴宇志為向伊開槍之男子等情，有警詢
    筆錄2 份、員警職務報告1 份存卷可考（見警卷第17至21頁
    ；偵卷第36頁）。又俟警方約談陳玄宗後，證人陳玄宗雖表
    示當時開槍之人為綽號「神經」男子（即被告），有上開員
    警職務報告可證；然查，斯時員警偵辦開槍之嫌疑人既為陳
    玄宗及戴宇志，則陳玄宗縱將被告持有上揭槍枝之事告知警
    方，惟員警對於被告非法持有槍彈之犯行，尚難謂有何確切
    之根據得為合理之可疑，是依上開判例意旨，被告本案犯行
    應屬「未發覺之罪」。準此，被告經陳玄宗通知後，於同年
    月19日晚間8 時30分許，前往高雄縣政府警察局乙○分局，
    在有偵查犯罪職權之公務員尚未發覺其犯罪前，主動向警方
    說明案情，坦承非法持有上揭槍彈及報繳槍彈之犯行而自願
    接受裁判之行為，應已符合槍砲彈藥刀械管制條例第18條第
    1 項前段「犯本條例之罪自首，並報繳其持有之全部槍砲、
    彈藥、刀械者」之規定，應依法減輕或免除其刑；然被告係
    於員警約談陳玄宗後，才主動自首及報繳槍枝，本院認依其
    犯罪情節，尚不得獲邀免刑之寬典，故僅減輕其刑。再者，
    槍砲彈藥刀械管制條例第18條第1 項前段規定顯係刑法第62
    條之特別規定，自應優先適用槍砲彈藥刀械管制條例第18條
    第1 項前段規定，併此敘明。
五、爰審酌被告未經許可，非法持有具有殺傷力之改造手槍及子
    彈，又攜帶上開槍彈向曾郁庭討債，對於社會治安及他人生
    命、身體均構成嚴重威脅，行為實屬不當；惟念其犯後已坦
    承犯行，尚知悔改，被害人曾郁庭亦表示不願追究之意（見
    偵卷第18頁）等一切情狀，認公訴人於本院審時所求處之有
    期徒刑2 年，尚嫌過重，爰量處如主文所示之刑，並就罰金
    部分，併諭知易服勞役之折算標準。至扣案之可發射子彈而
    具有殺傷力之改造手槍1 枝（含彈匣1 個，槍枝管制編號：
    00 00000000 號）及子彈2 顆，經鑑驗均具有殺傷力，已如
    前述，核屬槍砲彈藥刀械管制條例第4 條第1 項第1 款、第
    2 款所列未經許可不得持有之違禁物，應依刑法第38條第1
    項第1 款規定，不問屬於被告所有與否，均予宣告沒收。
據上論斷，應依刑事訴訟法第299 條第1 項前段，槍砲彈藥刀械
管制條例第8 條第4 項、第12條第4 項、第18條第1 項前段，刑
法第11條前段、第42條第3 項前段、第55條、第38條第1 項第1
款，刑法施行法第1 條之1 ，判決如主文。
本案經檢察官丙○○到庭執行職務。
中    華    民    國    98    年    12    月    30    日
                  刑事第二庭審判長  法  官  吳進寶
                                    法  官  施盈志
                                    法  官  羅立德
以上正本證明與原本無異。
如不服本判決應於收受送達後10日內向本院提出上訴書狀，並應
敘述具體理由；如未敘述上訴理由者，應於上訴期間屆滿後20日
內向本院補提理由書（均須按他造當事人之人數附繕本）「切勿
逕送上級法院」。
中    華    民    國    98    年    12    月    30    日
                                    書記官  賴朱梅
附錄本案論罪科刑法條：
槍砲彈藥刀械管制條例第8 條：
未經許可，製造、販賣或運輸鋼筆槍、瓦斯槍、麻醉槍、獵槍、
空氣槍或第4 條第1 項第1 款所定其他可發射金屬或子彈具有殺
傷力之各式槍砲者，處無期徒刑或5 年以上有期徒刑，併科新臺
幣1 千萬元以下罰金。
未經許可，轉讓、出租或出借前項所列槍枝者，處5 年以上有期
徒刑，併科新臺幣1 千萬元以下罰金。
意圖供自己或他人犯罪之用，而犯前2 項之罪者，處無期徒刑或
7年 以上有期徒刑，併科新臺幣1 千萬元以下罰金。
未經許可，持有、寄藏或意圖販賣而陳列第1 項所列槍枝者，處
3 年以上10年以下有期徒刑，併科新臺幣700 萬元以下罰金。
第1 項至第3 項之未遂犯罰之。
槍砲彈藥刀械管制條例第12條：
未經許可，製造、販賣或運輸子彈者，處1 年以上7 年以下有期
徒刑，併科新台幣5百萬元以下罰金。
未經許可，轉讓、出租或出借子彈者，處6 月以上5 年以下有期
徒刑，併科新台幣3 百萬元以下罰金。
意圖供自己或他人犯罪之用，而犯前二項之罪者，處3 年以上10
年以下有期徒刑，併科新台幣7百萬元以下罰金。
未經許可，持有、寄藏或意圖販賣而陳列子彈者，處5 年以下有
期徒刑，併科新台幣3 百萬元以下罰金。
第1項至第3項之未遂犯罰之。

司法院資訊處製作；財團法人民間司法改革基金會備份。
